【裁判字號】    89,交上易,1988
【裁判日期】    900222
【裁判案由】    過失傷害
【裁判全文】
臺灣高等法院臺南分院刑事判決          八十九年度交上易字第一九八八號  Ａ
      上  訴  人
      即  被  告  甲  ○  ○
右上訴人因過失傷害案件，不服臺灣臺南地方法院八十九年度交易字第五○三號中華
民國八十九年九月八日第一審判決（起訴案號：臺灣臺南地方法院檢察署八十九年度
偵字第三七四八號），提起上訴，本院判決如左：
      主      文
上訴駁回。
      事      實
一、甲○○考領有機車駕駛執照，於民國（下同）八十八年十二月三日下午，駕駛車
    牌ＯＳＡ—九九七號重型機車，沿台南縣仁德鄉○○○路東向西（保安往大甲）
    行駛，於同日下午五時四十五分許，途經同路十五號與二行一路交岔路口欲左轉
    時，應注意車前狀況，隨時採取必要安全措施，及左轉彎時，應行至交岔路口中
    心處左轉，並不得佔用來車道搶先左轉，且汽車行駛至交岔路口，轉彎車應讓直
    行車先行，依當時情況，甲○○無不能注意情事，竟疏未注意，於通過上開交岔
    路口時，未行至路口中心，即貿然佔用來車道搶先左轉，且未留意來往車輛及路
    況，為隨時停車之準備，斯時適乙○○駕駛車牌ＮＨＴ—八九二號重型機車，後
    載其妻丙○○，自台南縣仁德鄉○○○路西向東（大甲往保安）駛至上開交岔路
    口，雙方因閃避不及，於該交岔路口發生擦撞，乙○○、丙○○均人車倒地，乙○○受有左膝挫傷、左手背及右手背擦挫傷等傷害，丙○○則受有左側鎖骨骨折
    及左側第四、五肋骨骨折等傷害。
二、案經乙○○、丙○○訴由台南縣警察局歸仁分局報請臺灣臺南地方法院檢察署檢
    察官偵查起訴。
      理      由
一、訊之上訴人即被告甲○○供承於上揭時、地駕車與告訴人乙○○駕駛機車發生擦
    撞，致告訴人乙○○、丙○○受傷之事實，惟矢口否認其有何過失傷害犯行，辯
    稱：伊當時有先打方向燈示警，亦注意四方來車及行人後始慢速左彎，但在其機
    車車頭通過道路中心處後，適告訴人夫婦共乘機車行抵道路十字路口時未減速慢
    行，且未遵規定靠右行駛，復未注意前方有上訴人駕駛之轉彎車已達中心處開始
    轉彎，告訴人未讓轉彎車先行，致衝撞上訴人機車云云。經查：
(1)、右揭事實，業據告訴人乙○○、丙○○於警訊時及偵審中均指訴甚詳，而告訴人
    乙○○、丙○○二人因本件車禍，分別受有如事實欄所載傷害，有財團法人奇美
    醫院八十九年一月十八日診斷證明書二紙附卷可稽（詳偵查卷第九頁至十頁），
    復為上訴人所不爭（詳警卷第六頁）。上訴人駕車肇事致人受傷之事實，堪以認
    定。
(2)、另本件據檢察官於八十九年四月二十六日會同管區員警至現場履勘，依履勘時所
    繪製現場圖觀之，上訴人與告訴人所指車禍發生撞擊地點，雖略有差異，但二人
    所指地點均位於中正西路之大甲往保安方向靠近二行一路南下車道附近，距交岔
    路口中心點均有相當距離，有現場勘驗筆錄一份、台南縣警察局道路交通事故調
    查報告表(一)、(二)及現場照片十一張在卷可參（詳偵查卷第四十二頁至四十九頁）
    。上訴人於偵查中自承：「．．．我錯的地方是太早轉彎．．．」（詳偵查卷第
    十頁第五行），且上訴人機車受損部位係前側車燈，告訴人機車受損部位為前輪
    蓋（詳偵查卷第十頁），均位於機車前方。又上訴人偵查中並供稱：「我左轉時
    並未看見告訴人」（詳偵查卷第四十三頁反面第七行）等語，顯見上訴人未行駛
    至該交叉路口中心處即貿然左轉，並佔用來車道搶先左轉，且於左轉彎時，未注
    意車前告訴人之機車為直行車，已進入交岔路口，兩車將有碰撞危險，上訴人未
    採取必要安全措施，因而肇事。故上訴人辯稱其機車車頭已過中心處云云，要屬
    卸責之詞，不足採信。
二、按車輛行駛時，駕駛人應注意車前狀況，並隨時採取必要之安全措施；而汽（機
    ）車行駛至交岔路口，左轉彎時，應行至岔路口中心處左轉，並不得佔用來車道
    搶先左轉，道路交通安全規則第九十四條第三項、第一百零二條第一項第四款分
    別定有明文。上訴人既領有駕駛執照（詳偵查卷第四十五頁道路交通事故調查報
    告表），自應注意遵守上開規定，而依當時路況，並無不能注意情形，竟疏未注
    意，在未行駛交叉路口中心處即貿然左轉，並佔用來車道搶先左轉，且於左轉彎
    時，未注意告訴人所駕機車（直行車）已進入交岔路口，致兩車相撞，是上訴人
    自有過失。而告訴人乙○○、丙○○確因本件車禍而受有事實欄所載之傷，則上
    訴人過失行為，與告訴人乙○○、丙○○所受傷害間，顯有相當因果關係。雖本
    件告訴人未注意車前狀況，並採取必要安全措施，於本件肇事亦與有過失，然尚
    不得執此解免上訴人過失罪責，（司法院院字第六三一號解釋意旨、最高法院廿
    三年上字第五二二三號判例意旨參照）。綜上所述，本件事證明確，被告過失傷
    害犯行，堪以認定。
三、核上訴人所為，係犯刑法第二百八十四條第一項前段之過失傷害罪。被告一過失
    行為，致使告訴人乙○○、丙○○二人分別受傷，而觸犯二相同罪名之罪，為想
    像競合犯，應依刑法第五十五條之規定，從一重處斷。
四、原審以被告罪證明確，因予適用刑法第二百八十四條第一項前段、第五十五條、
    第四十一條，罰金罰鍰提高標準條例第一條前段、第二條規定，並審酌被告生活
    情狀、品行、智識程度、過失程度（被告、告訴人同為肇事原因），告訴人傷情
    ，及被告肇事後態度等一切情狀，量處拘役四十五日，並諭知易科罰金折算標準
    。本院經核原判決認事用法，均無違誤，量刑亦稱允當，被告上訴意旨仍執陳詞
    ，否認犯罪，指摘原判不當，為無理由，應予駁回。至上訴人請求傳喚證人葉永
    義證明上訴人及告訴人機車受損部位，及將本件肇事雙方機車送請車輛行車事故
    鑑定委員會鑑定等情。經查本件上訴人及告訴人其機車受損情形已據上訴人於偵
    查中供述甚明（詳偵查卷第十頁），並為告訴人所不爭（詳警卷第二頁第五行、
    第四頁第六行），上訴人請求再傳喚證人葉永義證明上訴人及告訴人機車受損情
    形，即無必要；且本件車禍之發生，上訴人有過失，已詳如前述，則上訴人請求
    將本件機車再送車輛行車事故鑑定委員會鑑定，核無必要，均併為說明。
據上論結，應依刑事訴訟法第三百六十八條，判決如主文。
本案經檢察官羅清溪到庭執行職務。
中    華    民    國      九十      年      二      月      二十二      日
                                  臺灣高等法院臺南分院刑事第五庭
                                      審判長法官  茆    臺    雲
                                            法官  蔡    長    林
                                            法官  董    武    全
右正本證明與原本無異。
不得上訴。
                                      法院書記官  黃    全    忠
中    華    民    國      九十      年      二      月      二十三      日
附錄本件論罪科刑法條全文：
刑法第二百八十四條第一項：
因過失傷害人者，處六月以下有期徒刑、拘役或五百元以下罰金，致重傷者，處一年
以下有期徒刑、拘役或五百元以下罰金。


司法院資訊處製作；財團法人民間司法改革基金會備份。
